【裁判字號】    98,交聲,185
【裁判日期】    980731
【裁判案由】    違反道路交通管理處罰條例聲明異議
【裁判全文】
臺灣苗栗地方法院交通事件裁定         98年度交聲字第185號
原處分機關  交通部公路總局新竹區監理所苗栗監理站
異  議  人
即受處分人  甲○○
                    國民身分證.
上列異議人即受處分人因違反道路交通管理處罰條例案件，對於
交通部公路總局新竹區監理所苗栗監理站民國98年6 月22日所為
竹監苗字第裁54-F00000000-0號處分（原舉發案號：苗栗縣警察
局苗縣警交字第F00000000 號），聲明異議，本院裁定如下：
    主      文
原處分撤銷。
甲○○汽車駕駛人，不服從交通勤務警察之稽查，處罰鍰新臺幣
玖佰元，並記違規點數壹點。
    理      由
一、按汽車駕駛人，駕駛汽車不服從交通勤務警察或依法令執行
    交通指揮、稽查任務人員之指揮或稽查，而本章各條無處罰
    之規定者，處新臺幣（下同）900 元以上1,800 元以下罰鍰
    ；汽車駕駛人有第60條第2 項第1 款情形者，除依原條款處
    罰鍰外，並予記違規點數1 點，道路交通管理處罰條例第60
    條第2 項第1 款、第63條第1 項第1 款亦有明文。
二、原處分意旨略以：異議人即受處分人甲○○於民國（下同）
    98年4 月3 日20時48分許，駕駛所有車牌號碼2F-6107 號自
    用小客車，行經苗栗縣竹南火車站前，因「不服指揮稽查而
    逃逸」違規，為苗栗縣警察局竹南分局竹南派出所員警拍照
    取證後，掣開苗縣警交字第F00000000 號通知單逕行舉發，
    嗣異議人於違規通知單所載應到案期限內提出陳述，經向原
    舉發機關函查結果，仍認舉發違規屬實，爰依道路交通管理
    處罰條例第60條第1 項、第63條第1 項第1 款，暨違反道路
    交通管理事件統一裁罰基準及處理細則第41條第4 項規定，
    於98年6 月22日裁處異議人罰鍰罰鍰3,000元 整，並記違規
    點數1 點，原處分並無不合等語。
三、聲明異議意旨略以：異議人於98年4 月23日駕駛車牌號碼2F
    -6107 號自小客車，到火車站欲接孩子回家，到達火車站圓
    環時，即繞著圓環緩慢行駛，見兒子從火車站走出，即到圓
    環右側停車，欲讓其上車，突然來了一位戴著白色安全帽，
    穿著風衣帶照相機男子，用手指揮異議人快一點，異議人即
    插在火車站右側旁邊，他就走過來要取駕照，因見他不是警
    察，就不理他，結果他就走到前方拍攝，我兒子上車後即快
    速駛離；當時異議人未有任何違規事項，亦未曾接受鳴笛指
    揮之訊息，何有不服指揮稽查而逃逸；執勤員警當時服裝儀
    容不整，配件不齊全，無法讓民眾辨識是警察服勤等云云。
四、經查：
（一）異議人即受處分人甲○○駕駛車牌號碼2F-6107 號自用小
      客車，於98年4 月3 日晚上8 時48分許，行經苗栗縣竹南
      火車站前，經原處分機關即苗栗縣警察局竹南分局竹南派
      出所員警拍照採證後逕行舉發等情，為異議人所不否認，
      並有原舉發機關即苗栗縣警察局竹南分局舉發違反道路交
      通管理事件通知單1 紙、98年5 月18日南警五字第098001
      0208號函1 份及採證照片2 幀在卷可稽。
（二）次依證人即本件舉發警員黃仁章於本院調查時到庭具結證
      稱：「異議人停在我拍照的位置上，那是車道，一般民眾
      在接送乘客時我們會讓他上下車，本件是我請異議人在客
      人未到之前，不要停在該處，請他把車子開走，而異議人
      不理會，還是停在該處，我一樣再請他把車開走，總共講
      了三次，但異議人反問我憑什麼，我回答他，我是警察，
      他一樣不把車開走，也不理會我，我走到他車子前方拍照
      」、「（有無告知異議人你是警察？）有」、「（你告知
      異議人是警察時，他有無反應？）沒有，他完全不理會，
      也沒有叫我出示證件給他看」、「（你如何認為他「不服
      指揮稽查而逃逸」？）因我拍照後，我走到他旁邊請他出
      示證件，不回答也不出示證件，就開走」、「（你跟他講
      話有幾次？）請他離開三次，請他出示證件有兩次。」等
      語綦詳（見本院98年7 月22日訊問筆錄），而異議人亦自
      承：「警察只跟我講話一次，要我出示證件．．．我沒有
      拿給他看，他就立即到我車前拍照．．．我有回答他你是
      警察嗎？」等語（見同上訊問筆錄），核與證人證述要求
      出示證件之情節相同，是異議人確有於證人表明警察身份
      請其提供證件，欲進行稽查時，竟當場拒絕出示證件之行
      為，其不服交通勤務警察稽查之事實，堪以認定。
（三）異議人雖以執勤員警服裝不合規定，所以不願配合云云置
      辯，惟證人黃仁章復證稱：就是穿警察製服，外面加一件
      風衣，就是警政署製作的，在冬天穿的，左邊有警察臂章
      ，大小與警察製服，左胸前也有臂章，寫交通事故處理小
      組，手臂上有紅色的反光標誌；其當日係為疏導交通，故
      未攜帶哨子或指揮棒，只有一手拿相機，一手拿告發單等
      語（見同上訊問筆錄），顯見證人當時確係身著員警制服
      執行勤務無誤。參之異議人自承曾在警界服務過，熟知交
      通規則等乙節（見本院卷第31頁），則其理應明瞭在對執
      勤員警身份有疑義時，得另為其他積極確認之動作，其捨
      此不為，竟在執勤員警表明警察身份時，仍不予理會，難
      謂無可咎之處；再者，依其過去任職之經驗，更應明瞭交
      通勤務警察依道路交通管理處罰條例第7 條第1 項之規定
      ，本即有權在公路、街道、巷衖、廣場、騎樓、走廊或其
      他供公共通行之地方進行交通管理、稽查、違規紀錄之權
      限，而員警於執行勤務時，要求受檢人出示證件等舉動，
      均為執行臨檢、交通稽查勤務中確認人別、車籍之必要手
      段，員警採取檢查證件之手段，對於異議人自由限制甚微
      ，且僅為確認異議人人別之最小限制手段，異議人無正當
      理由不服從員警之稽查而逕自駕車離去，員警自得依法對
      其舉發，其執行手段尚難謂有何違法或不當之處。從而，
      異議人上開所辯，委無足採。
（四）另按汽車駕駛人，駕駛汽車有違反本條例之行為，經交通
      勤務警察或依法令執行交通稽查任務人員制止時，不聽制
      止或拒絕停車接受稽查而逃逸者，除按各該條規定處罰外
      ，處3,000 元以上6,000 元以下罰鍰，道路交通管理處罰
      條例第60條第1 項固定有明文，惟逃逸者，行為人主觀上
      仍必須對於駕駛動力交通工具有違反條例之行為有所認識
      ，經交通勤務警察或依法令執行交通稽查任務人員制止時
      ，具有進而決意擅自駛離現場或逃逸之主觀心態，故欲以
      上開規定處罰汽車駕駛人，除客觀上須有駕駛人違反道路
      交通管理處罰條例行為之情，尚須該駕駛人知悉違反而仍
      然不聽制止或拒絕停車接受稽查而逃逸，始克相當。本件
      證人黃仁章請異議人將車輛開走時，異議人不予理會並開
      口與證人說話、並供其拍照之事實，已據其等於本院證述
      及陳述在卷，並有採證照片2 幀附卷可考，顯見異議人主
      觀上並無拒絕停車接受稽查而逃逸之心態，依前揭說明，
      自難遽依道路交通管理處罰條例第60條第1 項之規定對異
      議人裁罰。
五、綜上所述，本件異議人確有於上開時、地駕駛車牌號碼2F-6
    107 號自小客車，經交通勤務警察欄停而未出示駕駛執照供
    稽查之行為，惟如前所述，異議人前開行為係違反道路交通
    管理處罰條例第60條第2 項第1 款之規定，然原處分機關竟
    認異議人拒絕停車接受稽查而逃逸，而以同條例第60條第1
    項、第63條第1 項第1 款之規定，處罰鍰新臺幣3,000 元，
    並記違規點數1 點，所為裁決即難謂適法。本件異議人之異
    議雖無理由，惟原處分既有不當，自應由本院將原處分撤銷
    ，再以異議人有違反道路交通管理處罰條例第60條第2 項第
    1 款之行為，且依同條例第63條第1 項第1 款規定，併予記
    違規點數1 點，裁定如主文第2 項所示，以資適法。
六、據上論斷，應依道路交通管理處罰條例第87條第2 項，道路
    交通案件處理辦法第20條前段，裁定如主文。
中    華    民    國    98    年    7     月    31    日
                  交通法庭  法  官  林卉聆
以上正本證明與原本無異。
如不服本裁定應於送達後5 日內向本院提出抗告狀。
                            書記官  楊慧萍
中    華    民    國    98    年    7     月    31    日


司法院資訊處製作；財團法人民間司法改革基金會備份。
